【裁判字號】    97,交訴,85
【裁判日期】    980227
【裁判案由】    公共危險等
【裁判全文】
臺灣高雄地方法院刑事判決              97年度交訴字第85號
公  訴  人  臺灣高雄地方法院檢察署檢察官
被      告  丙○○
選任辯護人  江雍正律師
            李汶哲律師
            吳晉賢律師
上列被告因公共危險等案件，經檢察官提起公訴（97年度偵字第
22768號），本院判決如下：
    主  文
丙○○被訴肇事逃逸部分無罪。
被訴過失傷害部分公訴不受理。
    理  由
壹、公訴意旨略以：被告丙○○於民國97年7 月17日20時45分許
    ，駕駛車牌號碼為YA-9193 號自小客車，沿高雄市三民區○
    ○○路由南向北行駛，行經該路段268 號甲○○所經營之「
    迪諾遊藝場」前時，竟疏未注意因而撞及欲橫越該處馬路，
    站立於道路中線，停等北往南向來車之行人即告訴人乙○○
    ，因而致告訴人倒地，受有四肢多處鈍挫傷等傷害；詎被告
    明知已於上址肇事致告訴人受傷，未停車進行救護，仍繼續
    駕駛上開自小客車而逃逸。因認被告涉犯刑法第284 條第1
    項前段之過失傷害及第185 條之4 之肇事逃逸罪嫌等語。
貳、無罪部分：
一、證據能力部分：
?(一)證人甲○○警詢之陳述：
    按被告以外之人於審判外之言詞或書面陳述，除法律有規定
    者外，不得作為證據，刑事訴訟法第159 條第1 項定有明文
    。查證人甲○○於警詢中之陳述為傳聞證據，且證人甲○○
    之陳述與審判中陳述不符部分亦無較為可信之特別情況，即
    無同法第159 條之2 之適用餘地，亦無同法第159 條之3 所
    規定之情事，是依前揭法條意旨，自不具證據能力。惟被告
    以外之人於審判外之陳述，雖不得以之直接作為認定犯罪事
    實與否之證據，但非不得作為彈劾證據，用來爭執被告、證
    人之證明力（最高法院96年度臺上字第1497號判決意旨參照
    ），附此敘明。
  (二)按被告以外之人於審判外之陳述，雖不符前4 條之規定，而
    經當事人於審判程序同意作為證據，法院審酌該言詞陳述或
    書面陳述作成時之情況，認為適當者，亦得為證據。當事人
    、代理人或辯護人於法院調查證據時，知有第159 條第1 項
    不得為證據之情形，而未於言詞辯論終結前聲明異議者，視
    為有前項之同意，刑事訴訟法第159 條之5 第1 項、第2 項
    分別定有明文。查本案認定事實所引用之卷內其餘卷證資料
    ，除原已符同法第159 條之1 至第159 條之4 規定、及法律
    另有規定等傳聞法則例外規定，而得作為證據外，並無證據
    證明係公務員違背法定程序所取得，而檢察官、被告及辯護
    人等於本院行準備程序及審理時，均不爭執其證據能力，且
    本院審酌前揭陳述作成時之情況，並無違法取證之瑕疵，亦
    認以之作為證據為適當，是本件有關被告以外之人於審判外
    之言詞或書面陳述等供述證據，依前揭法條意旨，自均得為
    證據。
二、按犯罪事實應依證據認定之，無證據不得認定犯罪事實；不
    能證明被告犯罪者，應諭知無罪之判決，刑事訴訟法第154
    條第2 項、第301 條第1 項前段分別定有明文。復事實之認
    定，應憑證據，如未能發現相當證據，或證據不足以證明，
    自不能以推測或擬制之方法，為裁判基礎；又認定不利於被
    告之事實，須依積極證據，苟積極證據不足為不利於被告事
    實之認定時，即應為有利被告之認定，更不必有何有利之證
    據；再認定犯罪事實，所憑之證據，雖不以直接證據為限，
    間接證據亦包括在內，然無論直接或間接證據，其為訴訟上
    之證明，須於通常一般之人均不致於有所懷疑，而得確信其
    為真實之程度者，始得據之為有罪之認定，倘其證明尚未達
    到此一程度，而有合理性懷疑之存在時，即無從為有罪之認
    定（最高法院30年上字第816 號、40年臺上字第86號、76年
    臺上字第4986號判例意旨參照）。次按刑法第185 條之4 肇
    事逃逸罪之構成要件，行為人除客觀上必須有駕駛動力交通
    工具肇事，致人死傷而逃逸之行為外，主觀上對於其肇事並
    致人死傷須有認識，而未予施救仍逃逸，具有肇事逃逸故意
    ，主客觀要件相合致始構成。又按刑法關於犯罪之故意，係
    採希望主義，不但直接故意，須犯人對於構成犯罪之事實具
    備明知及有意使其發生之兩個要件，即間接故意，亦須犯人
    對於構成犯罪之事實預見其發生，且其發生不違背犯人本意
    始成立，若對於構成犯罪之事實，雖預見其能發生，而在犯
    人主觀上確信其不致發生者，仍應以過失論（最高法院22年
    上字第4229號判例參照）。是行為人對於構成犯罪之事實，
    是否明知並有意使其發生，如未能達使通常一般人均不致有
    懷疑，可確信其為真實之程度，而仍有合理性懷疑之存在，
    即難認行為人對於構成犯罪事實之發生，存有直接故意，自
    不成立犯罪之故意。
三、公訴意旨認被告涉有肇事逃逸罪嫌，無非係以告訴人之指訴
    及證人甲○○於警詢及偵查中之證述、被告於警詢及偵查中
    之供述、道路交通事故現場圖、調查報告表、高雄醫學大學
    附設中和紀念醫院診斷證明書、廣和骨科外科診所診斷證明
    書、交通事故談話紀錄表及蒐證照片等為主要論斷之依據。
    訊據被告固坦認於上揭時、地曾駕駛前揭車輛至肇事地點，
    惟堅詞否認有何肇事逃逸之犯行，辯稱：其不知有撞傷告訴
    人，案發當日其一邊聽廣播一邊駕駛車輛行經該地，並無聽
    到告訴人慘叫聲，其未撞傷告訴人等語。經查：
  (一)被告於前揭時、地，駕駛前揭車輛撞及告訴人一節，業據證
    人甲○○於本院審理時證稱：其當時在其前揭店門口與人聊
    天，一聽到告訴人叫聲，隨即轉頭，即看到被告車輛疾駛而
    去，當時只有被告1 輛車經過等語（見本院卷第42、43頁）
    ，而告訴人亦於偵訊時證稱：當時其走至中線先暫停，知曉
    其左手邊有車子過來，就被撞了等語（見偵卷第29頁），足
    見告訴人站立於車道中線，因受車輛撞及而發出慘叫聲，而
    證人於告訴人發出慘叫聲後隨即轉身，並看到被告車輛行駛
    而過。衡情斯時僅有被告車輛一台經過，且證人係聽聞叫聲
    隨即轉身，時間短暫，自可特定肇事車輛為被告車輛無疑。
    而觀之告訴人所受傷勢為左膝、腰部及手肘多處撞挫傷、左
    膝內側韌帶部分撕裂傷、腰部扭挫傷等傷害，有廣和骨科外
    科診所診斷證明書影本1 份在卷可稽（見偵卷第34頁），足
    徵告訴人腰部受外力撞及扭轉後，左膝及手肘碰地跌倒甚明
    。酌以斯時告訴人係站立於該處車道中線，已如前述，而被
    告係沿高雄市三民區○○○路由南向北行駛等情，亦為被告
    自承在卷（見本院卷第53頁），互核告訴人傷勢、站立位置
    及被告駕駛方向，足徵被告駕駛前揭車輛側面擦撞告訴人無
    訛。
  (二)本案案發當時為夜間，天候因颱風天而有忽大忽小之雨勢等
    情，業據證人甲○○於偵訊時證述在卷（見偵卷第30頁），
    核與被告於偵訊時之供述相符（見本院卷第30頁），並有道
    路交通事故調查報告表1 份附卷可佐（見偵卷第4 頁），足
    見事故當時天候不良，視野尚非良好，被告因疏未注意車前
    狀況，而未察覺告訴人站立於車道中線，非無可能。復被告
    為免雨勢潑灑入內，而緊閉車窗駕駛車輛，亦符常情，復酌
    以雨天駕駛車輛行駛中，除有風切聲入內外，尚有雨天駕駛
    時車輛與濕滑路面所造成之水切聲，姑不論被告是否於斯時
    於車輛內開啟廣播，此些自然聲響夾雜中，被告於行駛車輛
    與擦撞告訴人之一瞬間，是否可聽聞告訴人之叫聲，即有可
    疑。再參以警方於被告肇事後，並未在被告車體外表採得任
    何擦撞痕跡，亦即並無車頭毀損、擋風玻璃破裂或左側車身
    凹陷等情，足見被告之車並非正面撞擊告訴人，而係左側車
    身輕微擦撞告訴人之身體，依一般經驗法則，自難期此等程
    度之擦撞會對車輛造成碰撞聲、或造成車輛劇烈晃動而使駕
    駛人有所感。此徵諸證人甲○○證稱：其未聽到車子撞到人
    的聲音，也不確定車子有無撞到人等語即明（見本院卷第45
    頁）。綜前各節以觀，被告辯稱未聽聞告訴人慘叫聲，不知
    撞到人等語，亦非全然無據，則被告因未認識其駕車肇事致
    人受傷，而未停止行駛下車察看，仍逕行駕車離去，自難為
    不利被告之認定。縱被告斯時駕駛近告訴人前，有注意到站
    立於車道中線之告訴人，惟被告與告訴人素不相識，尚無仇
    怨，業據被告與告訴人自陳在卷（見偵卷第5 、7 頁），自
    難據以被告事後擦撞告訴人係出於傷害故意，則此時被告駕
    駛前揭車輛擦撞告訴人，即有未與行人保持安全距離行駛之
    疏失，然被告既有可能未聽聞告訴人慘叫聲及撞及他人之情
    ，自難率以此疏失，遽認被告主觀上即認識其已駕車肇事並
    致人受傷，而具有肇事逃逸之故意。
  (三)綜上所述，被告主觀上對於其肇事致人受傷而逃逸之事實，
    是否明知並有意使其發生，未能達使通常一般人均不致有懷
    疑，可確信其為真實之程度，仍有合理性懷疑存在，自難認
    被告肇事後仍駕車逕行行駛離去之行為，即有肇事逃逸之故
    意。從而，公訴人所為之舉證，既不足證明被告涉有上開肇
    事逃逸犯行，本院復查無其他積極證據足資證明被告確有前
    開犯行，基於罪疑唯輕原則，即難謂被告有何肇事逃逸犯行
    。揆諸首揭說明，係屬不能證明被告犯罪，自應為無罪之諭
    知。
參、公訴不受理部分：
一、按告訴乃論之罪，告訴人於第一審辯論終結前，得撤回其告
    訴；又按告訴乃論之罪，其告訴經撤回者，法院應諭知不受
    理之判決，刑事訴訟法第238 條第1 項、第303 條第3 款分
    別定有明文。
二、本件被告因過失傷害案件，經檢察官提起公訴，認被告係犯
    刑法第284 條第1 項前段之過失傷害罪，依同法第287 條前
    段之規定須告訴乃論。茲告訴人於本院辯論終結前，已與被
    告達成和解，並具狀就被告之過失傷害犯行撤回告訴，有刑
    事撤回告訴狀及和解書各1 份在卷可稽（見本院卷第33至35
    頁），依前開說明，此部分應另為不受理判決之諭知。
據上論斷，應依刑事訴訟法第301 條第1 項前段、第303 條第3
款，判決如主文。
本案經檢察官丁○○到庭執行職務。
中    華    民    國    98    年    2     月    27    日
                    交通法庭  審判長法  官  鄭詠仁
                                    法  官  方錦源
                                    法  官  謝枚霏
以上正本證明與原本無異。
如不服本判決應於收受送達後10日內向本院提出上訴書狀，並應
敘述具體理由；如未敘述上訴理由者，應於上訴期間屆滿後20日
內向本院補提理由書（均須按他造當事人之人數附繕本）「切勿
逕送上級法院」。
中    華    民    國    98    年    2     月    27    日
                                    書記官  楊馥如


司法院資訊處製作；財團法人民間司法改革基金會備份。
